【裁判字號】    90,訴,1516
【裁判日期】    900731
【裁判案由】    清償借款
【裁判全文】
臺灣臺中地方法院民事判決  九十年度訴字第一五一六號
    原      告  台中縣潭子鄉農會
    法定代理人  丙○○
    訴訟代理人  庚○○
                丁○○
    被      告  己○○
                乙○○
                戊○○
                甲○○
右當事人間請求給付借款事件，本院判決如左：
    主    文
被告應連帶給付原告新台幣肆佰萬元，及自民國八十八年二月二十八日起至清償日止
，按年息百分之九‧０五計算之利息，並自民國八十八年三月二十九日起至清償日止
，逾期在六個月以內者，按上開利率百分之十，超過六個月者，按上開利率百分之二
十計付之違約金。
訴訟費用由被告連帶負擔。
本判決就被告戊○○部分得假執行。
    事    實
甲、原告方面：
  一、聲明：如主文第一、二項所示。
  二、陳述：被告己○○邀同被告戊○○、甲○○、乙○○為連帶保證人，於民國八
      十五年十二月三十一日向原告借款新台幣（下同）四百萬元，約定於八十八年
      十二月三十一日清償，利息按年息百分之九‧０五計算，按月付息，逾期清償
      在六個月以內者，按上開利率百分之十，超過六個月者，按上開利率百分之二
      十計付違約金。詎被告己○○自八十八年二月二十八日起，即未按月付息，屢
      經催討，均置之不理，依授信約定書第五條第一款之約定，已喪失期限利益。
      爰依消費借貸及連帶保證契約，訴請被告連帶給付四百萬元，及自八十八年二
      月二十八日起至清償日止，按年息百分之九‧０五計算之利息，並自八十八年
      三月二十九日起至清償日止，逾期在六個月以內者，按上開利率百分之十，超
      過六個月者，按上開利率百分之二十計付之違約金。
  三、證據：提出授信約定書四份、擔保放款借據、借款申請書、存款條、支出傳票
      、活儲存款紀錄、他項權利證明書、抵押權設定契約書、他項權利變更契約書
      、不動產抵押契約各一份、印鑑證明二份、基本放款利率表、收入傳票、質押
      放款分戶卡各六份（以上均影本）為證。
乙、被告己○○、乙○○方面：
  一、聲明：駁回原告之訴。
  二、陳述：
    (一)八十一年十月十五日，被告戊○○以代辦農保為由，向被告己○○索取印章、
      國民身分證，並要被告己○○至原告處開戶。被告戊○○另以代辦自耕能力證
      明為由，取得被告乙○○之印章、國民身分證，並於八十一年十月五日未經被
      告乙○○同意，以被告乙○○及其本人名義，購買坐落台中縣豐原市○○段一
      一二－一三五地號土地（面積三０四二平方公尺，所有權各二分之一），並供
      原告於同年十二月十五日設定最高限額抵押權七百三十二萬元，而於同年月十
      七日辦理貸款四百九十萬元。本件借款被告己○○、乙○○均不知情，亦未參
      與，及至九十年二月間法院查封其所有房屋，始知悉係被告戊○○私自用被告
      己○○、乙○○當人頭，向原告辦理貸款。
    (二)原告所提出之授信約定書上「對保簽章」欄上之簽名，是被告己○○、乙○○
      所親簽，印章亦為真正，是交由被告戊○○蓋章，至借據上簽名則非被告己○○、乙○○所親簽。
  三、證據：提出土地登記謄本、不動產抵押契約、戶口名簿、放款明細表、活儲存
      款紀錄各一份、土地登記申請書、印鑑證明、國民身分證各三份（以上均影本
      ）為證。
丙、被告戊○○方面：
  一、聲明：對原告之請求認諾。
  二、陳述：
    (一)被告己○○所言不實在，本件借款是用來合夥購買坐落台中縣豐原市○○段一
      一二－一三五地號土地，土地所有權由被告戊○○與被告乙○○各占二分之一
      ，再以所購買之土地提供予原告設定抵押權，辦理貸款及設定抵押時，被告四
      人都親自到場簽名蓋章。前述土地於八十二年二月二日分割為同段一一二－一
      三五、一一二－五一五、一一二－五一六、一一二－五一七、一一二－五一八
      、一一二－五一九、一一二－五二０地號土地，並於八十三年六月二十一日將
      其中一一二－一三五地號土地出售予訴外人何中平、何敏毅，同時清償部分貸
      款。本件合夥所購買之土地是準備給政府徵收，但因政府無經費辦理徵收，致
      被告無力負擔貸款。
    (二)八十九年六月間，本件借款之抵押土地，一部分經政府徵收，被告乙○○親自
      去申領印鑑證明及戶籍謄本交給被告戊○○，再由被告戊○○陪同原告之承辦
      人員至台中縣政府領取一百三十八萬二千二百元之土地徵收補償款，交由原告
      用以抵償被告所積欠之其他筆貸款。
  三、證據：提出監察院八十九年十二月六日（八九）院台業貳字第八九０七一零六
      九一號函、經濟部水利處第三河川局用箋、經濟部水利處九十年一月二十日經
      （九０）水利河字第八九五０五二五七八號函各一份、土地登記謄本二份（以
      上均影本）為證。
丁、被告甲○○方面：未於言詞辯論期日到場，亦未提出書狀作何聲明或陳述。
    理    由
一、本件被告甲○○未於言詞辯論期日到場，核無民事訴訟法第三百八十六條各款所
    列情形，爰依原告之聲請，由其一造辯論而為判決。
二、原告主張：被告己○○邀同被告戊○○、甲○○、乙○○為連帶保證人，於八十
    五年十二月三十一日向原告借款四百萬元，約定於八十八年十二月三十一日清償
    ，詎被告己○○自八十八年二月二十八日起，即未按月付息，爰依消費借貸及連
    帶保證契約，訴請被告連帶給付如聲明所示等語。被告己○○、乙○○則以：本
    件借款被告己○○、乙○○均不知情，亦未參與，及至九十年二月間法院查封其
    所有房屋，始知悉係被告戊○○私自用被告己○○、乙○○當人頭，向原告辦理
    貸款等語，資為抗辯。
三、按當事人於言詞辯論時為訴訟標的之認諾者，應本於其認諾為該當事人敗訴之判
    決；當事人對於他造主張之事實，於言詞辯論時不爭執者，視同自認；當事人對
    於他造主張之事實，已於相當時期受合法之通知，而於言詞辯論期日不到場，亦
    未提出準備書狀爭執者，準用第一項之規定，民事訴訟法第三百八十四條、第二
    百八十條第一項、第三項分別定有明文。本件被告戊○○就原告之請求，於言詞
    辯論時當場認諾，依民事訴訟法第三百八十四條之規定，應本於其認諾為被告戊○○敗訴之判決。又原告主張之前開事實，已據其提出授信約定書四份、擔保放
    款借據、借款申請書、存款條、支出傳票、活儲存款紀錄、他項權利證明書、抵
    押權設定契約書、他項權利變更契約書、不動產抵押契約各一份為證，經核相符
    ，而被告甲○○受本院相當時期合法之通知，既未到場爭執，復未提出書狀爭執
    ，依前揭規定，應視同自認。被告己○○、乙○○均承認前述授信約定書上「對
    保簽章」欄上之簽名，為其二人所親簽，且不否認上開借款申請書、擔保放款借
    據、抵押權設定契約書上之印文，為其二人真正印鑑所蓋用，雖被告己○○、乙○○辯稱係被告戊○○以代辦農保及自耕能力證明為由，取走被告己○○、乙○○之國民身分證及印章，並向原告申辦本件借款云云，依舉證責任分配之原則，
    被告己○○、乙○○對其上開印鑑係遭盜用之變態事實，應負舉證之責。經查：
  (一)本件借款是用來合夥購買坐落台中縣豐原市○○段一一二－一三五地號土地，土
    地所有權由被告戊○○與被告乙○○各占二分之一，再以所購買之土地提供予原
    告設定抵押權，辦理貸款及設定抵押時，被告四人都親自到場簽名蓋章，嗣於八
    十三年六月二十一日將其中部分土地出售予訴外人何中平、何敏毅，同時清償部
    分貸款，及至八十九年六月間，前述所購土地之一部分經政府徵收，被告乙○○
    親自去申領印鑑證明及戶籍謄本交給被告戊○○，再由被告戊○○陪同原告之承
    辦人員至台中縣政府領取一百三十八萬二千二百元之土地徵收補償款，交由原告
    用以抵償被告所積欠之其他筆貸款，本件合夥所購買之土地原是準備給政府徵收
    ，但因政府無經費辦理徵收，致被告無力負擔貸款等情，業經被告戊○○陳述明
    確。果被告戊○○係以不法方式騙取被告己○○、乙○○之印鑑及國民身分證，
    而冒名借款，何需以被告乙○○之名義購買上開土地？且若被告戊○○未經被告
    乙○○之同意，則被告戊○○欲將土地轉售訴外人何中平、何敏毅，又需藉詞騙
    取被告乙○○之印鑑及國民身分證，以辦理移轉登記手續，無異增加遭人查獲風
    險。再者，苟非被告乙○○自行申領印鑑證明及戶籍謄本交付被告戊○○，則被
    告戊○○何能陪同原告之承辦人員至台中縣政府領取一百三十八萬二千二百元之
    土地徵收補償款？
  (二)本件借款係於八十一年十二月十七日初借，其後又於八十二年十二月三十一日及
    八十五年十二月三十一日先後二次展期換單，業據原告提出質押放款分戶卡一份
    為證。而被告己○○、乙○○又自認曾於八十一年十月十五日，親至原告處於授
    信約定書「對保簽章」欄上簽名，則被告己○○、乙○○對本件借款，豈有不知
    之理。雖被告己○○、乙○○另辯稱：擔保放款借據上之簽名非其二人親筆簽名
    云云。惟查，被告己○○、乙○○均係親自在授信約定書「對保簽章」欄上簽名
    ，且承認本件辦理貸款所蓋用之印鑑為真正，而授信約定書第二條已載明：立約
    人於未以書面通知原告及變更或註銷留存印鑑手續前，與原告所為之交易，立約
    人均願負其責任等語，是縱被告己○○、乙○○前開辯解屬實，其二人對本件借
    款仍應負責。
  (三)又本件借款初放四百九十萬元既於八十一年十二月十七日存入被告己○○自行開
    立之帳戶（活期儲蓄存款四九○—○○四—0000000—七帳號），並於當
    日提領二百萬元，其後再以每筆十萬元至三十萬元不等之金額分批提領，而該帳
    戶除為被告己○○與原告往來交易所用之外，尚供被告己○○個人「農保費」、
    「健保費」轉帳扣款之用，此有該帳戶存款紀錄附卷可佐，故被告己○○對於上
    開高額資金之進出，焉有不予查察之理？
  (四)綜上，被告己○○、乙○○抗辯：其二人對本件借款均不知情，亦未參與，及至
    九十年二月間法院查封其所有房屋，始知悉係被告戊○○私自用被告己○○、乙○○當人頭，向原告辦理貸款云云，顯與事實不符，且被告己○○、乙○○對於
    其印鑑遭被告戊○○「盜用」一節，復未能舉證以實其說，是被告己○○、乙○○前開所辯，自不足採。
四、從而，原告依消費借貸及連帶保證契約請求被告連帶給付四百萬元，及自八十八
    年二月二十八日起至清償日止，按年息百分之九‧０五計算之利息，並自八十八
    年三月二十九日起至清償日止，逾期在六個月以內者，按上開利率百分之十，超
    過六個月者，按上開利率百分之二十計付之違約金，為有理由，應予准許。
五、本判決就被告戊○○部分係本於其認諾所為之判決，爰依職權宣告假執行。
六、據上論結，本件原告之訴為有理由，依民事訴訟法第三百八十五條第一項前段、
    第八十五條第二項、第三百八十九條第一項第一款，判決如主文。
中      華      民      國    九十      年      七      月    三十一    日
                            臺灣臺中地方法院民事第四庭
~B法      官  陳文燦
右為正本係照原本作成
如對本判決上訴須於判決送達後廿日內向本院提出上訴狀
中      華      民      國    九十      年      七      月    三十一    日
~B法院書記官


司法院資訊處製作；財團法人民間司法改革基金會備份。
